臺灣臺北地方法院民事判決
　　　　　　　　　　　　　　　　  109年度北訴字第39號
原      告  劉芳妤  
被      告  賴彥亨  


上列當事人間侵權行為損害賠償事件，於中華民國109年12月24
日言詞辯論終結，本院判決如下：
    主    文
原告之訴駁回。
訴訟費用由原告負擔。
    事實及理由
壹、程序方面：
一、按訴狀送達後，原告不得將原訴變更或追加他訴，但請求之
    基礎事實同一、擴張或減縮應受判決事項之聲明者，不在此
    限，民事訴訟法第255條第1項第2款、第3款定有明文。查原
    告於訴訟進行中具狀變更訴之聲明，所為應受判決事項之聲
    明變更為：被告應給付原告新臺幣（下同）50萬1000元及自
    108年11月5日起至清償日止，按年息5％計算之利息。經核，
    原告所為擴張應受判決事項之聲明，合於前揭法條規定，應
    予准許，合先敘明。
貳、實體部分：
一、原告起訴主張：被告於民國109年11月間以新北市勞工局勞
    資關係科科長身份接受媒體採訪，向媒體陳述「原告曾向雙
    北勞工局申請勞工爭議調解132件，調解成功52件，調解金
    約15萬元」，將其陳述不實勞資爭議個人資料與「早餐店殺
    手」，毀謗原告之聳動標題和新聞內容編輯製作成「早餐店
    殺手」新聞全國播放，上傳網站讓人觀閱轉載，毀壞原告之
    聲譽，造成原告身心痛苦至今無法平復，也造成原告無法找
    尋工作維生，爰依勞動基準法第2條第3款、民法第18條、第
    19條、第184條、第186條、第195條、個人資料保護法第28
    條第1、2項、第41條、第44條、第46條之規定請求等語。並
    聲明：被告應給付原告50萬1000元及自108年11月5日起至清
    償日止，按年息5％計算之利息。
二、被告則以：
　㈠有關被告如何得知原告的勞資爭議調解會的過程一節，查被
    告並未全程參與原告新北市政府勞工局之勞資爭議調解會議
    ，惟依法原告之調解紀錄皆須送到被告任職之勞工局依法保
    管，被告任職主管新北市勞資爭議之科室，於執行職務有需
    要時，自當知悉原告於新北市政府勞資爭議調解之件數、調
    解金額並知悉調解紀錄等資料。
  ㈡有關被告提出107年度他字3131號刑事卷內的原告新北勞資爭
    議件數與事實不符一節，有關案件資料係新北市政府勞工局
    於107年9月10日函覆臺灣新北地方檢察署(如附件一)，新北
    市政府勞工局自104年迄至107年9月10日原告向新北市政府
    勞工局申訴勞資爭議調解之件數共36件，係針對新北市政府
    勞工局截至當時受理之案件資料，經核係屬新北市政府勞工
    局答覆臺灣新北地方檢察署之事實。
  ㈢媒體採訪係詢問原告於雙北之勞資爭議總件數，被告受訪前
    曾詢問臺北市政府勞動局相關人員有關原告於臺北市政府之
    勞資爭議調解總件數、成立件數等事實基礎資料；且被告受
    訪時亦未洩漏原告之姓名等足資外界辨識之特徵，僅就媒體
    詢問原告於臺北市及新北市之勞資爭議調解件數等概況時，
    說明「劉小姐」於「雙北這邊大概可能130件上下」，「成
    立的案件預估大概50件」「和解金額大概是15萬」等勞資爭
    議概況等事實資料，故被告接受媒體訪問時，並未向媒體表
    示原告為「早餐店殺手」，故無詆毀原告是「早餐店殺手」
    情事，至於媒體對於原告之報導如何下標題，非被告所能置
    喙，且向媒體陳述係經過被告事先查證過之事實，亦無不實
    陳述調解會議過程，故並無原告所稱向媒體陳述不實的原告
    勞資爭議個人資料與調解會過程毀壞原告聲譽和工作權益。
    至於媒體對於原告之報導如何下標題，如何取得於雇主處任
    職之監視器影片，非被告所能置喙，並予敘明。並聲明：原
    告之訴駁回。
三、得心證之理由：
　㈠原告依勞動基準法第2條第3款向被告請求損害賠償為無理由
    ：
　　按「本法用詞，定義如下：一、勞工：指受雇主僱用從事工
    作獲致工資者。二、雇主：指僱用勞工之事業主、事業經營
    之負責人或代表事業主處理有關勞工事務之人。三、工資：
    指勞工因工作而獲得之報酬；包括工資、薪金及按計時、計
    日、計月、計件以現金或實物等方式給付之獎金、津貼及其
    他任何名義之經常性給與均屬之。四、平均工資：指計算事
    由發生之當日前六個月內所得工資總額除以該期間之總日數
    所得之金額。工作未滿六個月者，指工作期間所得工資總額
    除以工作期間之總日數所得之金額。工資按工作日數、時數
    或論件計算者，其依上述方式計算之平均工資，如少於該期
    內工資總額除以實際工作日數所得金額百分之六十者，以百
    分之六十計。五、事業單位：指適用本法各業僱用勞工從事
    工作之機構。六、勞動契約：指約定勞雇關係而具有從屬性
    之契約。七、派遣事業單位：指從事勞動派遣業務之事業單
    位。八、要派單位：指依據要派契約，實際指揮監督管理派
    遣勞工從事工作者。九、派遣勞工：指受派遣事業單位僱用
    ，並向要派單位提供勞務者。十、要派契約：指要派單位與
    派遣事業單位就勞動派遣事項所訂立之契約。」勞動基準法
    第2條定有明文，該條並非請求權基礎，而被告亦非原告之
    雇主，故原告依勞動基準法第2條第3款向被告請求損害賠償
    為無理由。
　㈡原告依民法第18條、第19條、第184條、第186條、第195條之
    法律關係，向被告請求損害賠償亦無理由：　
　⒈原告主張：被告將前述毀謗原告之聳動標題和新聞內容編輯
    製作成「早餐店殺手」新聞全國播放，上傳網站讓人觀閱轉
    載，毀壞原告之聲譽云云。惟被告任職於新北市勞工局勞資
    關係科科長，並非媒體新聞從業人員，當不可能參與媒體「
    早餐店殺手」新聞撰寫、剪輯、製作、播放，更不可能將之
    放在網站上供不特定人點閱，原告亦無提出被告撰寫、剪輯
    、製作、播放或供人下載之證據，只提出平面媒體或電視媒
    體之新聞即稱該等資料由被告撰寫、剪輯、製作、播放或供
    人下載，尚難憑採。故原告此部分主張，應係誤解該數則新
    聞均由被告剪輯、製作、播送之故。從而，原告主張因被告
    如上之行為導致其姓名權、名譽權、工作權受損為無理由，
    該部分應予駁回。
　⒉原告復主張：被告以新北市勞工局勞資關係科科長身份接受
    媒體採訪，陳述「原告曾向雙北勞工局申請勞工爭議調解13
    2件，調解成功52件，調解金約15萬元」云云。經查：
　⑴有關「早餐店殺手」乙詞是否來源自被告，經本院函詢香港
    商蘋果日報出版發展有限公司台灣分公司106年11月7日「早
    餐店殺手」新聞，被告有無向媒體表示原告是「早餐店殺手
    」新聞，該報回覆「…其中『早餐店殺手』一詞，與賴彥亨(被
    告)無涉」，有該公司109年11月19日109蘋文字第0075號函
    在卷可證(本院卷第210頁)；民間全民電視股份有限公司109
    年11月26日函覆「…新北勞工局勞資關係科科長賴彥亨(被告
    )於此則新聞的說法為…內容並未提及『早餐店殺手』一詞」（
    本院卷第218頁)；壹傳媒電視廣播股份有限公司109年12月1
    日109壹管字第10900104號函覆本院「…旨揭新聞內早餐店殺
    手一詞，係引用自平面媒體之報導…」(本院卷第234頁)，皆
    非來自於被告，故原告陳稱「早餐店殺手」一詞係被告向媒
    體陳述為不實在。
  ⑵原告主張被告向媒體陳述「原告向雙北勞工局申請勞工爭議
    調解132件，調解成功52件，調解金約15萬元」等情，然依
    原告剪輯電視新聞之畫面，被告係答覆媒體時陳稱略以「…
    劉小姐申請案子的部分，從2015年到目前為止，大概有132
    案，調解成立預估是可能是52案，獲得的金額粗估大概是15
    萬…」，有原告提出截取電視畫面在卷可稽(本院卷第62、63
    頁)，被告對之未曾否認，故以該截取畫面為真實。經查，
    前揭新聞分別刊登於106年11月7日、106年11月9日，被告應
    於106年11月7日或9日前接受媒體採訪，被告所依據之資料
    為106年11月7日之前所得之資料；另查，新北地方法院板橋
    簡易庭於原告及訴外人陳志中即水寶堡早餐吧106年度板勞
    簡第34號給付薪資訴訟，該院板橋簡易庭分別於106年11月1
    3日向新北市政府勞工局函調原告申請勞資爭議調解之統計
    件數為32件，有該局106年11月28日回覆函附該卷可稽(106
    年度板勞簡第34號卷，下簡稱板勞簡卷第143頁)、106年11
    月30日向臺北市政府勞動局函調原告申請勞資爭議調解之統
    計件數為113件，有該局106年12月14日回覆函附該卷可稽(
    板勞簡卷第195至199頁)，雖該案雙北所統計之數字時間在
    後，可能統計上結果會有所不同，但是雙北兩地之件數相加
    亦有145件之多，所以被告向媒體陳述原告申請調解132件之
    資料既在145件之內，尚無不實之處。至於被告向媒體陳述
    「調解成立預估是可能是52案，獲得的金額粗估大概是15萬
    」是基於其處理勞資爭議案件的經驗所為之預估，屬於個人
    專業經驗之表達，尚無不可。
　⑶復查，被告受訪時尚未洩漏原告之姓名等足資外界辨識之特
    徵，僅就媒體詢問原告於臺北市及新北市之勞資爭議調解件
    數等概況時，說明「劉小姐」於「雙北這邊大概可能130件
    上下」，「成立的案件預估大概50件」「和解金額大概是15
    萬」等勞資爭議概況等事實資料。綜上可知，被告接受媒體
    訪問時，並未向媒體表示原告為「早餐店殺手」，尚無誹謗
    原告是「早餐店殺手」情事，故並無原告所稱向媒體陳述不
    實的原告勞資爭議個人資料與調解會過程毀壞原告聲譽和工
    作權益。至於媒體對於原告之報導如何下標題，及如何取得
    於雇主處任職之監視器影片，非被告所能置喙。原告依民法
    第18條、第19條、第184條、第186條、第195條之法律關係
    ，向被告請求損害賠償亦無理由，該部分應予駁回。
　㈢原告主張依據個人資料保護法第28條第1、2項、第41條、第4
    4條、第46條之規定請求被告給付損害賠償亦無理由：
　⒈個人資料保護法第41條「意圖為自己或第三人不法之利益或
    損害他人之利益，而違反第6條第1項、第15條、第16條、第
    19條、第20條第1項規定，或中央目的事業主管機關依第21
    條限制國際傳輸之命令或處分，足生損害於他人者，處5年
    以下有期徒刑，得併科新臺幣1百萬元以下罰金。」、第44
    條「公務員假借職務上之權力、機會或方法，犯本章之罪者
    ，加重其刑至二分之一。」第46條「犯本章之罪，其他法律
    有較重處罰規定者，從其規定。」該等法條均係刑事法處罰
    之條文，非民事法請求權基礎，從而，原告依據個人資料保
    護法第41條、第44條、第46條向被告請求損害賠償為無理由
    ，應予駁回。
　⒉「公務機關違反本法規定，致個人資料遭不法蒐集、處理、
    利用或其他侵害當事人權利者，負損害賠償責任。但損害因
    天災、事變或其他不可抗力所致者，不在此限。被害人雖非
    財產上之損害，亦得請求賠償相當之金額；其名譽被侵害者
    ，並得請求為回復名譽之適當處分。依前二項情形，如被害
    人不易或不能證明其實際損害額時，得請求法院依侵害情節
    ，以每人每一事件新臺幣五百元以上二萬元以下計算。對於
    同一原因事實造成多數當事人權利受侵害之事件，經當事人
    請求損害賠償者，其合計最高總額以新臺幣二億元為限。但
    因該原因事實所涉利益超過新臺幣二億元者，以該所涉利益
    為限。同一原因事實造成之損害總額逾前項金額時，被害人
    所受賠償金額，不受第3項所定每人每一事件最低賠償金額
    新臺幣五百元之限制。第2項請求權，不得讓與或繼承。但
    以金額賠償之請求權已依契約承諾或已起訴者，不在此限。
    」個人資料保護法第28條定有明文。
　⒊原告主張被告違反個人資料保護法第28條之規定，被告以新
    北市勞工局勞資關係科科長之名向媒體陳述「原告向雙北勞
    工局申請勞工爭議調解132件，調解成功52件，調解金約15
    萬元」等情，違反個人資料保護法之規定，致個人資料遭不
    法蒐集、處理、利用或其他侵害當事人權利者，負損害賠償
    責任云云。惟個人資料保護法第16條規定「公務機關對個人
    資料之利用，除第6條第1項所規定資料外，應於執行法定職
    務必要範圍內為之，並與蒐集之特定目的相符。但有下列情
    形之一者，得為特定目的外之利用：一、法律明文規定。二
    、為維護國家安全或增進公共利益所必要。三、為免除當事
    人之生命、身體、自由或財產上之危險。四、為防止他人權
    益之重大危害。五、公務機關或學術研究機構基於公共利益
    為統計或學術研究而有必要，且資料經過提供者處理後或經
    蒐集者依其揭露方式無從識別特定之當事人。六、有利於當
    事人權益。七、經當事人同意。」，經查，原告因求職而申
    訴勞資爭議調解件案件數已達百餘件，而該等案件涉及原告
    與多數早餐店之紛爭，原告是否反覆申訴勞資爭議調解，而
    有權利濫用之情形事涉公益，故為新聞媒體所討論，被告被
    動接受媒體採訪，且被告受訪時尚未洩漏原告之姓名等足資
    外界辨識之特徵，僅就媒體詢問原告於臺北市及新北市之勞
    資爭議調解件數等概況時，說明「劉小姐」於「雙北這邊大
    概可能130件上下」，「成立的案件預估大概50件」「和解
    金額大概是15萬」等勞資爭議概況等事實；又被告辯稱：依
    法原告之調解紀錄皆須送到被告任職之勞工局依法保管，被
    告任職主管新北市勞資爭議之科室等語，可知被告於執行職
    務有需要時，自當知悉原告於新北市政府勞資爭議調解之件
    數、調解金額並知悉調解紀錄等資料，故被告所辯為可採。
    被告跟媒體陳述之行為，自符合個人資料保護法第16條第4
    款「…四、為防止他人權益之重大危害。…」之例外規定，被
    告自得為目的外之利用。從而，原告主張依據個人資料保護
    法第28條第1、2項、第41條、第44條、第46條之規定請求被
    告給付損害賠償亦無理由，應予駁回。
四、從而，原告請求50萬1000元及自108年11月5日起至清償日止
    ，按年息5％計算之利息，為無理由，應予駁回。
五、本件事證已臻明確，兩造其餘攻擊防禦方法與判決之結果不
    生影響，爰不一一贅論，併此敘明。
六、訴訟費用負擔之依據：民事訴訟法第78條。
中　　華　　民　　國　　110 　年　　1 　　月　　21　　日
                          民事庭  法  官  趙子榮
以上正本係照原本作成
如對本判決上訴，須於判決送達後20日內向本院提出上訴狀。如
委任律師提起上訴者，應一併繳納上訴審裁判費。
中　　華　　民　　國　　110 　年　　1 　　月　　21　　日
                                  書記官  陳怡安